【裁判字號】    90,易,1727
【裁判日期】    900808
【裁判案由】    侵占
【裁判全文】
臺灣板橋地方法院刑事判決                          九十年度易字第一七二七號
    公  訴  人  臺灣板橋地方法院檢察署檢察官
    被      告  甲○
右列被告因侵占案件，經檢察官提起公訴（九十年度偵字第一四三九號)，本院判決
如左：
    主  文
甲○無罪。
    理  由
一、公訴意旨略以：被告甲○原係任職於臺北縣板橋市○○路○段三十三號正隆廣場
    大樓之警衛，竟意圖為自己不法之所有，於民國八十九年七月二十五日，趁該大
    樓住戶張金和委託其代為出租張金和所有之車位之機會，將自承租人張伊琮所收
    得之租金新台幣（下同）五千元，以變易持有為所有之意思侵占入已。嗣於同年
    八月十五日張金和發現其所有之車位已有人停放，始得知上情，並報警查獲，因
    認被告涉犯刑法第三百三十五條第一項之罪嫌等語。
二、按犯罪事實應依證據認定之，無證據不得推定其犯罪事實；被告之自白，非出於
    強暴、脅迫、利誘、詐欺、違法羈押或其他不正之方法，且與事實相符者，得為
    證據；又不能證明被告犯罪或其行為不罰者，應諭知無罪之判決，刑事訴訟法第
    一百五十四條、第三百零一條第一項分別定有明文。次按認定不利於被告之事實
    ，須依積極證據，茍積極之證據本身存有瑕疵而不足為不利於被告事實之認定，
    即應為有利於被告之認定，更不必有何有利之證據，而此用以證明犯罪事實之證
    據，猶須於通常一般人均不至於有所懷疑，堪予確信其已臻真實者，始得據以為
    有罪之認定，倘其證明尚未達到此一程度，而有合理性之懷疑存在，致使無從為
    有罪之確信時，即應為無罪之判決，此有最高法院八十二年度臺上字第一六三號
    判決、七十六年度臺上字第四九八六號、三十年度上字第八一六號等判例意旨可
    資參照。
三、訊據被告甲○堅決否認右揭犯行，辯稱：八十九年七月二十四日張金和委託我把
    房屋跟車位租出去，交房屋的鑰匙給我，二十五日張伊琮來問有無車位出租，我
    跟張伊琮說有一個車位，房東有委託我，下個星期會來，請張伊琮跟張金和直接
    談，張金和跟他太太在我車位出租之後三、四天有打電話給我，要我跟他講管理
    費的事，我說要去拿資料，請他等一下，拿過來之後電話就掛掉，當天我馬上打
    過去但電話不通，後來就沒有再聯絡。之後，我又上了二、三天班，接著我休假
    三天，張金和在我休假時他有來，發現車位被占，當天張金和就舉發我，我沒有
    機會跟張金和講車位已經出租，沒有侵占的意思等語。經查：
（一）證人即告訴人張金和之妻尹桂花於本院審理時證稱：七月二十四日我有跟被告
      說如果有人要租房子跟車位打電話給我，我會來跟承租人簽約，我交鑰匙給甲
      ○，七月二十五日我在家，七月二十六日至二十八日與我先生去坐麗星郵輪，
      七月三十日或三十一日被告有打電話聯絡我們去繳管理費。八月二日我與我先
      生過去管理委員會，進入地下停車場發現我們停車位有人停，還有停車證，我
      就去找甲○，甲○不在沒有上班，我們去找總幹事，他們都不理，所以，我們
      就去派出所等語。又告訴人張金和自八十六年三月起即未繳交汽車停車位管理
      費，此有正隆廣場住宅社區公寓大廈管理委員會公告一紙在卷可參。
（二）證人張伊琮於本院審理時證述：我原來在花蓮實習教師，七月一日結束實習回
      到板橋，車位不好找，七月中旬知道我被分發到桃園溪梅國小，我想找車位應
      急，只租一個月，八月二十九日就去桃園；我八月二日就被張金和告；被告確
      實有告訴我說屋主下星期會來，再簽約，被告說屋主來，會請他簽名，完成後
      再拿給我，結果八月二日就被張金和告，在警察局被告有問我錢要不要退還，
      我說等案子結束後再還等語。又本件車位租賃契約書上約定租金每個月新台幣
      五千元，簽約期一個月為一期，簽約日期為八十九年七月二十五日，只有承租
      人張伊琮之簽名，出租人部分為空白，此有車位租賃契約書一份附卷可憑。
（三）再查，告訴人張金和及其妻尹桂花於八十九年七月二十六日出境，同月二十八
      日入境，此有內政部警政署入出境管理局九十年四月四日（九０）境信昌字第
      二０五及所附之出入境記錄資料一份在卷可查。被告於八十九年七月三十日、
      三十一日休假二天，同年八月一日離職，八月十日專案升等，此亦有天下保全
      股份有限公司樓管部排班表及人事命令通報各一紙附卷可稽。
（四）綜上，被告於八十九年七月二十四日接受告訴人張金和委託出租停車位，隔日
      即同月二十五日將上開車位出租予張伊琮，隨即告訴人與其妻於同月二十六日
      至二十八日出國三天，被告於八十九年七月三十日至同年八月二日告訴人報警
      處理之日均在休假中之事實，應堪認定。是被告將告訴人之停車位出租之後，
      固有機會與告訴人取得聯繫，向其報告停車位出租之事，惟因被告乃義務幫忙
      ，被告與告訴人在此期間不易聯繫，且被告預期告訴人在停車位出租後之下週
      會再來管理委員會處理積欠管理費之事，及告知停車位出租之事並非緊急，故
      被告未盡一切努力向告訴人報告車位已出租之情事，亦屬合理。再租期僅定一
      個月，乃因承租人張伊琮只需要租一個月，參酌被告告知承租人張伊琮：屋主
      下週會來簽約，完成租賃契約等語，並將租賃契約書承租人之部分空白，益見
      被告並無不法所有之意圖甚明，倘被告有不法所有之意圖，其大可自稱為出租
      人，或在接受告訴人委託出租之前即將該車位出租牟利，又何須告知承租人等
      待屋主簽約完成租賃契約之理？是被告辯稱其並無侵占的意思等語，尚堪採信
      。
四、此外，復查其他積極證據足資證明被告有何不法所有之意圖，被告所為，與侵占
    罪之構成要件，尚屬有間，不能證明被告犯罪，自應為被告無罪之諭知。
據上論斷，應依刑事訴訟法第三百零一條第一項，判決如主文。
本案經檢察官李吉祥到庭執行職務
中      華      民      國    九十      年      八      月      八      日
                              臺灣板橋地方法院刑事第二庭
                                  法  官  楊  晉  佳
右正本證明與原本無異。
如不服本判決，應於判決送達後十日內，向本院提出上訴狀。
                                  書記官  邱  美  龍
中      華      民      國    九十      年      八      月      九      日


司法院資訊處製作；財團法人民間司法改革基金會備份。
